臺灣臺北地方法院民事判決　　　　　　　93年度訴字第4344號
　原　　　告　第一商業銀行股份有限公司
　法定代理人　辛○○
　訴訟代理人　己○○
　相　對　人　慕義電子股份有限公司
　兼法定代理人戊○○
　前　二　人
　訴訟代理人　庚○○
　　　　　　　　　　　　　四號.
　被　　　告　甲○○
　　　　　　　　　　　　　巷二.
　　　　　　　乙○○
　　　　　　　丙○○
　　　　　　　　　　　　　號四.
　　　　　　　丁○○
　前　三　人
　訴訟代理人　庚○○
　　　　　　　　　　　　　四號.
上述當事人間清償借款事件，本院於民國九十四年二月十八日辯
論終結，判決如下：
    主  文
壹、被告應連帶給付原告下列金錢：
  (1)本金：新臺幣佰貳拾柒萬柒仟捌佰陸拾伍元。
  (2)利息：自民國九十三年六月二十七日起至清償日止，按年息
          百分之四．四七計算。
  (3)違約金：自民國九十三年六月二十七日起至清償日止，其逾
          期在六個月以內按上述利率百分之十；逾期六個月以
          上者，就超過六個月部份按上述利率百分之二十計算
貳、訴訟費用由被告連帶負擔。
    事  實  及  理  由
一、原告主張：（(1)見起訴狀，(2)至(5)見五九、六０頁）
  (1)被告慕義電子股份有限公司（下稱：慕義公司）邀同戊○○
    、甲○○、乙○○、丙○○、丁○○，於民國八十年五月二
    十三日出具保證書，連帶保證該公司對原告所負現在、將來
    一切債務，保證額度為本金新台幣（以下未註明貨幣單位者
    ，均係新台幣）二千萬元。慕義公司並於九十二年十二月二
    十三日向原告借得佰貳拾柒萬柒仟捌佰陸拾伍元，借款期
    間自九十二年十二月二十三日起至九十六年九月十七日止，
    按年息百分之四．五計息（機動利率）。借款人應按月攤還
    本息，未如期償還即喪失期限之利益。遲延清償時，其逾期
    六個月以內者，按上開利率百分之十，超過六個月者，就超
    過六個月部分按原利率百分之二十加付違約金。詎料慕義公
    司僅繳息至九十三年六月二十六日止，尚積欠主文第一項所
    示本金、利息、違約金，為此依借款返還請求權、保證債務
    清償請求權提起本訴。
  (2)依被告九十三年十一月五日書狀觀之，被告已自認慕義公司
    向原告申請開發進口遠期信用狀墊款，到期未清償部份折合
    新台幣借款三百二十七萬七千八百六十五元正。此外，亦有
    原告所提遠期信用狀借款契約、開發信用狀申請書、進口單
    據到達聲明書、進口結匯證實書為證。
  (3)依被告丁○○等五人於八十年五月二十三日簽立保證書內容
    觀之，係屬未定期間之限額保證契約；保證契約在未經保證
    人依民法第七百五十四條規定終止或有其他消滅原因以前，
    在約定範圍內之債務亦為保證效力所及。故在保證有效期間
    內，於限額內所生債務，縱因清償或其他事由而減少或消滅
    ，該保證契約依然有效，嗣後所債務未逾最高限額者，債權
    人仍得請求保證人履行債務（參見最高法院七十七年度台上
    字第九四三號判例）。慕義公司之借款債務既未清償，其餘
    被告自應連帶清償。
  (4)保證契約係單務、無償契約，保證人有自由意識決定是否擔
    任保證人，如認為保證契約對其不利，自得不訂定保證契約
    。縱使保證人與主債務人有情誼關係或經濟上受制於主債務
    人，亦非原告可得知，因此被告所簽立保證書，當無違反誠
    信原則之問題。
  (5)本案所請求金額，原告自始未同意被告延期清償，何況本件
    係未定期間之限額保證契約，亦無民法七五五條適用餘地。
二、甲○○以外被告一致辯稱：（(1)見第七二頁、(2)見第二九、
    三０、四一至四三頁，(3)見第六六、六八及七二頁，(4)見第
    七一、七二頁）
  (1)慕義公司、戊○○不否認原告所述借款。
  (2)原告所提出九十二年十二月二十三日、面額三百二十七萬七
    千八百六十五元借據，並無乙○○、丙○○、丁○○三人簽
    章，三人不必負連帶保證責任。此一借據係慕義公司於九十
    二年一月八日邀戊○○、甲○○為連帶保證人，申請進口遠
    期信用狀，借款本金為美金十五萬元；九十二年十二月二十
    三日與原告達成展期協議並清償部分借款，始簽立本件借據
    。原告所提保證書日為為八十年五月二十三日，與本件借款
    相距十二年餘，顯與本件借款並非同一事件；借據上亦無乙○○、丙○○、丁○○三人簽連連帶保證。以銀行實務而言
    ，除抵押借款可長達十五年外，一般信用借款不超過七年，
    所以保證書之保證期間亦不可能無盡期。慕義公司前在八十
    年五月三十一日向原告借款三百萬元早經清償，乙○○、丙○○、丁○○等人不必就本件借款負責。何況，本件債務於
    九十二年十二月二十三日辦理延期清償時，原告並未要求保
    證人乙○○、丙○○、丁○○確認，依民法第七百五十五條
    ，三人不必負保證責任。
  (3)原告所提保證書雖未定期間，但基本契約（即借據）定有期
    間者，除有反對情事外，可認當事人以其期間為保證期間。
    故乙○○、丙○○、丁○○三人保證期間應以八十年借款為
    準。何況，實務上為了避免爭執，保證書「金額」欄應由連
    帶保證人中一人書寫，但是本件保證書金額並非連帶保證人
    所書寫。本件不是借新還舊，否則一定有撥款資料。
  (4)並聲明：駁回原告之訴。訴訟費用由原告負擔。
三、被告甲○○未於言詞辯論期日到場，亦未提出準備書狀作何
    聲明或陳述，核無民事訴訟法第三百八十六條各款所列情形
    ，爰依原告之聲請，由其一造辯論而為判決。
四、原告主張之事實，已據其提出與所述相符之借據、約定書、
    保證書各乙紙為證。被告慕義公司、戊○○復不爭執此情，
    應認原告主張係真實。
五、被告乙○○、丙○○、丁○○雖辯稱保證書係八十年五月二
    十三日所簽訂，當年慕義公司所借三百萬元早已清償，保證
    債務已消滅，且保證書金額並非連帶保證人所填寫，方可避
    免爭執；原告所提九十二年十二月二十三日借據並無乙○○
    三人連帶保證，辦理延期清償亦未通知三人，故彼等不必負
    連帶保證責任云云。經調查：
    (1)乙○○、丙○○、丁○○既不爭執八十年五月二十三日所
      簽訂保證書，應認該份保證書係真正。至於被告聲稱銀行
      實務均由保證人填寫保證書之金額一節，此一舉動固然可
      避免日後爭執；但是民法第三條第一項僅規定「依法律之
      規定有使用文字之必要者，得不由本件自寫，但必須親自
      簽名」，且民法保證章節亦未要求保證金額應由保證人書
      寫，被告即不得以此為由對抗原告。
    (2)再者，上述保證書以二千萬元為限額，且未定有期間，即
      係不定期之最高限額保證契約。「．．．（保證契約）如
      未定期間，保證契約在未經保證人依民法第七百五十四條
      規定終止或有其他消滅原因以前，所生約定範圍內之債務
      ，亦同。故在該保證契約有效期間內，已發生約定範圍內
      之債務，縱因清償或其他事由而減少或消滅，該保證契約
      依然有效，嗣後所生約定範圍內之債務，於不逾最高限額
      者，債權人仍得請求保證人履行保證責任。」（最高法院
      七十七年台上字第九四三號判例）；乙○○、丙○○、丁○○在本件借款以前並未向原告終止保證契約，自應就慕
      義公司所欠負上述債務負責。其辯稱本件借款不在保證契
      約範圍，借款單據未經彼等確認一節，即非可取。由於保
      證書係未定期限，故本件借款曾否延期清償，亦與民法第
      七百五十五條無涉。
    是以乙○○、丙○○、丁○○所辯並不足取，仍應依保證書
    就本件債務負擔保證責任。惟銀行如定期與保證人接洽換約
    ，促使保證人定期評估相關風險，應屬較佳做法。
六、原告依據借款返還請求權、保證債務清償請求權提起本訴，
    請求被告連帶給付主文第一項所示本金、利息、違約金，
    合於法律規定，應予准許。
七、綜上所論，原告之訴為有理由，依民事訴訟法第八十五條第
    二項、第三百八十五條第一項前段，判決如主文。（一、二
    審訴訟費用係指法院所收取費用與登報費用，不含律師費等
    費用。）
中　　華　　民　　國　　94　　年　　2 　　月　　24　　日
                        民事第二庭法官    吳燁山
上為正本係照原本作成。
如對本判決不服，應於送達後廿日內，向本院提出上訴狀（應按
對方人數提出影本，免附郵票）。並按民事訴訟法第七十七條之
十六、之十三、台灣高等法院九十二年八月六日（九二）院田文
公字第０三０二八號函（逾十萬元之部分，均提高十分之一之裁
判費）繳納上訴費；計算公式可自司法院網站之「民事事件新制
徵收費用標準」閱覽、下載。
中　　華　　民　　國　　94　　年　　2 　　月　　24　　日
                                書記官    柯月英
